臺灣屏東地方法院民事判決　九十年度婚字第六三一號
　　原　　　告　乙○○
　　被　　　告　甲○○
右當事人間請求履行同居事件，本院判決如左：
    主      文
原告之訴駁回。
訴訟費用由原告負擔。
    事      實
甲、原告方面：
一、聲明：求為判決被告應與原告同居。
二、陳述：
    兩造於民國七十四年四月十六日結婚，現婚姻關係仍存續。詎被告於九十年八月
    間因認識網友而離家迄今，期間被告雖曾返家，惟被告待在家中不到五分鐘又離
    家，爰民法第一千零零一條前段「夫妻互負同居之義務」之規定，訴請被告履行
    同居義務。
三、證據：提出戶口名簿與戶籍謄本各一件為證，並請求訊問證人謝良華。
乙、被告方面：
一、聲明：求為判決駁回原告之訴。
二、陳述：
    被告因經常遭原告打罵而於九十年八月間遷居娘家迄今，甚而於離家期間即九十
    年十一月二十六日仍遭原告毆打，被告婚後遭原告毆打約十幾次，不願返家與原
    告同住。
三、證據：提出屏東縣來義鄉調解委員會調解書與驗傷診斷書各一件為證。
    理      由
一、本件原告起訴主張兩造於七十四年四月十六日結婚，現婚姻關係仍存續，詎被告
    於九十年八月間因認識網友而離家迄今，期間被告雖曾返家，惟被告待在家中不
    到五分鐘又離家，爰民法第一千零零一條前段「夫妻互負同居之義務」之規定，
    訴請被告履行同居義務等語。而被告則以其因經常遭原告打罵而於九十年八月間
    遷居娘家迄今，甚而於離家期間即九十年十一月二十六日仍遭原告毆打，被告婚
    後遭原告毆打約十幾次，不願返家與原告同住等語，資為抗辯。
二、查原告主張兩造於七十四年四月十六日結婚，現婚姻關係仍存續，而被告於九十
    年八月間離家迄今之事實，業經原告提出與所述相符戶口名簿及戶籍謄本為證，
    復為被告所同陳，堪信為真實。
三、至原告主張被告因認識網友而離家迄今云云，為被告所否認，被告以前詞置辯並
    提出與所述相符調解書與驗傷診斷書為證。經查：
（一）依被告提出屏東縣來義鄉調解委員會民國八十六年四月二十三日八十六年民調
      字第三一號調解書記載：「．．．一、聲請人（指被告）請求對造人（指原
      告）不得無故出手打罵及不正當性行為。對造人不得聽信謠言，誤會聲請人
      有婚外情。對造人不得利用太太外出送貨予時間控制，回娘家探視亦同。
      對造人應以家庭安和為重，為家庭負責任，照顧子女。二、對造人願意悔改，
      不再打罵及遵守聲請人前項之要求，使家庭和諧。．．．」等語。足認兩造曾
      於八十六年間因被告屢遭原告打罵而進行調解，原告並承諾不再打罵被告。
（二）依被告提出九十年十二月二十四日驗傷診斷書的診斷欄記載：「頭部外傷
      左側耳後挫傷。」等語，及該醫囑欄記載：「患者（指被告）於九十年十一月
      二十七日入門診，主訴頭痛頭暈，左側耳後有一個三乘二點五公分之紅腫瘀青
      痕跡。九十年十二月一日、十二月四日至耳鼻喉科門診追蹤」等語；而證人即
      原告之兄謝良華於本院審理時陳稱：「我的住處離原告家很近，九十年十一月
      二十六日那天我有去原告家中，看到兩造在吵架，他們在互罵，都罵不好聽的
      話。我不知道他們吵架的原因，我弟弟也就是原告有動手要打被告。我阻止他
      ，我弟弟會動手的原因是因為我弟弟正在氣頭上。」等語（見本院九十年十二
      月二十六日言詞辯論筆錄）；參以原告於本院審理時陳稱：「我在三年前確實
      有打過被告，所以有調解書；而在今年十一月二十六日被告回家拿東西，我們
      在拉扯之間，被告可能去撞到牆壁。」等語；並陳稱：「我在婚後有打過被告
      ，但是我忘記有幾次。」等語；復陳稱：「我有打被告都是三年前的事，我最
      近打被告就是九十年十一月二十六日。」等語（見本院九十年十二月二十六日
      言詞辯論筆錄）。
（三）綜上所述，足認被告所辯前詞尚堪信為真實。
四、按夫妻互負同居之義務。但有不能同居之正當理由，不在此限，民法第一千零零
    一條定有明文。查兩造曾於八十六年間因被告屢遭原告打罵而進行調解，原告並
    承諾不再打罵被告，詎原告復於九十年十一月二十六日發生爭執之際再次毆打被
    告，從而，被告惟恐再次遭原告毆打而危及人身安全，乃拒絕返家與原告同住，
    應認被告具不能履行同居之正當理由，則原告訴請被告履行同居義務云云，不應
    准許。
據上論結，本件原告之訴為無理由，並依民事訴訟法第七十八條，判決如主文。
中　　　華　　　民　　　國　　九十一　　年　　　一　　　月　　  九　  　日
                                  臺灣屏東地方法院民事第一庭
~B法　　　官　賴秀雯
右為正本，係照原本作成。
如不服本判決，應於送達後廿日內，向本院提出上訴狀。
~B法院書記官  滕一珍
中　　　華　　　民　　　國　　九十一　　年　　　一　　　月　　  九  　　日
